臺灣高等法院高雄分院刑事判決
111年度上訴字第240號
上  訴  人  
即  被  告  張緯祥



上列被告因妨害秩序等案件，不服臺灣橋頭地方法院110年度審
訴字第537號中華民國111年1月27日第一審判決（起訴案號：臺
灣橋頭地方檢察署110年度調偵字第384號），提起上訴，本院因
被告就被訴事實為有罪之陳述，經告知簡式審判程序之旨，並聽
取被告及檢察官之意見後，裁定以簡式審判程序判決如下：
    主  文
上訴駁回。
乙○○緩刑參年，緩刑期間付保護管束，並向指定之政府機關、政
府機構、行政法人、社區或其他符合公益目的之機構或團體，提
供貳佰小時之義務勞務。
    事實及理由
一、本案經本院審理結果，認第一審判決認事用法及量刑均無不
    當，應予維持，並引用如附件第一審判決書記載之事實、證
    據及理由。
二、上訴人即被告乙○○（下稱被告）於原審判決後，已經獲得告
    訴人甲○○之寬恕，並於民國111年2月17日無條件成立調解，
    有被告於本院審理時提出之調解書及甲○○署名之陳述意見狀
    （本院卷第25頁至第29頁）附卷可參。
三、本院經核原審法院之認事用法並無不當，量刑亦屬妥適，被
    告上訴意旨指摘原判決量刑過重並無理由，應予駁回。
四、被告前未曾因故意犯罪受有期徒刑以上刑之宣告，有臺灣高
    等法院被告全國前案紀錄表在卷可參（本院卷第79頁至第83
    頁）。又其此前於107年間、109年間雖先後因犯妨害公務、
    家庭暴力等案件，分別經法院判處拘役20日、40日確定，並
    均執行完畢，本次復因情緒控管不佳而再犯本案犯行，令人
    惋惜。茲考量其既有正當職業，家中復有年逾古稀之祖母賴
    其孝養，若經此偵審程序及徒刑之威嚇而能知所警惕，兼以
    向適當之單位、對象提供勞務，奉獻社會，以促其修養心性
    ，自我約制並恪遵法律，則基於社會人力資源之有效運用，
    應可再觀後效、暫信其在本院審理時所為承諾而無再犯之虞
    （本院卷第96頁）。爰併諭知緩刑3年，緩刑期間付保護管
    束，並應向檢察官指定之政府機關、政府機構、行政法人、
    社區或其他符合公益目的之機構或團體提供200小時之義務
    勞務，以啟自新。
據上論斷，應依刑事訴訟法第368條、第364條、第273條之1第1
項、第373條，刑法第74條第1項第1款、第2項第5款、第93條第1
項第2款，判決如主文。
本案經檢察官陳志銘提起公訴，檢察官蔡國禎到庭執行職務。
中　　華　　民　　國　　111 　年　　6 　　月　　14　　日
                  刑事第八庭審判長法　官  邱明弘
                                  法　官  方百正
　　　　　                  　　　法　官　陳松檀
以上正本證明與原本無異。
如不服本判決應於收受本判決後20日內向本院提出上訴書狀，其
未敘述上訴理由者，並得於提起上訴後20日內向本院補提理由書
狀（均須按他造當事人之人數附繕本）「切勿逕送上級法院」。
中　　華　　民　　國　　111 　年　　6 　　月　　14　　日
                                　書記官　李佳旻
【附件】
臺灣橋頭地方法院刑事判決　　　　　　110年度審訴字第537號
公　訴　人　臺灣橋頭地方檢察署檢察官
被　　　告　乙○○
上列被告因妨害秩序等案件，經檢察官提起公訴（110 年度調偵
字第384 號），被告於準備程序中就被訴事實為有罪之陳述，經
本院告知簡式審判程序之旨，並聽取被告與公訴人之意見後，本
院合議庭裁定由受命法官獨任進行簡式審判程序，判決如下：
    主  文
乙○○犯意圖供行使之用而攜帶兇器，在公共場所聚眾三人以上
下手實施強暴罪，處有期徒刑陸月，如易科罰金，以新臺幣壹仟
元折算壹日。
    事  實
一、乙○○前因與丙○○間有細故糾紛，然其不思以和平方式解決雙
    方爭議，竟夥同伍詠群（所涉妨害秩序等案件，由本院另行
    審結）及另2 名真實姓名年籍均不詳之成年男子，於民國11
    0 年3 月8 日下午9 時49分許，前往位於高雄市○○區○○○路
    與○○○路路口之○○中醫診所前某處後，明知該處為公共場所
    ，於該處聚集3 人以上發生衝突，顯會造成公眾或他人恐懼
    不安，竟仍共同基於意圖供行使之用而攜帶兇器在公眾得出
    入之場所聚集三人以上下手實施強暴及傷害之犯意聯絡，由
    乙○○攜帶其所有足對人之生命、身體、安全構成威脅、作為
    兇器之高爾夫球桿1 支，及伍詠群及另1 名真實姓名年籍不
    詳之成年男子則分別攜帶鐮刀、鐵鎚（起訴書漏載鐵鎚，應
    予補充）等物到場後，渠等即分持上開高爾夫球桿、鐮刀、
    鐵鎚等物共同毆打丙○○（上開高爾夫球桿、鐮刀、鐵鎚等物
    均未扣案），另1 位男子則徒手毆打丙○○；嗣因在場之甲○○
    見狀便上前勸阻，亦遭乙○○等人打傷，致丙○○因而受有頭皮
    鈍傷、後胸壁挫傷、顱內損傷及右側肩膀挫傷等傷害（所涉
    傷害丙○○部分，業經丙○○撤回告訴），甲○○則受有左側手肘
    挫傷之傷害。嗣經員警據報到場處理，並調閱○○中醫診所前
    之監視器錄影畫面，始循線查悉上情。
二、案經甲○○訴由高雄市政府警察局楠梓分局報告臺灣橋頭地方
    檢察署檢察官偵查起訴。
    理  由
一、本案被告乙○○所犯係死刑、無期徒刑、最輕本刑為3 年以上
    有期徒刑以外之罪，亦非高等法院管轄之第一審案件，而被
    告於準備程序中就被訴事實為有罪之陳述，經本院告知被告
    簡式審判程序之意旨，並聽取被告及公訴人之意見後，爰依
    刑事訴訟法第273 條之1 第1 項、第284 條之1 之規定，本
    院合議庭裁定由受命法官獨任進行簡式審判程序，合先敘明
    。
二、認定犯罪事實之證據及理由：
    前揭犯罪事實，業據被告乙○○於警詢及本院審理中均供承不
    諱（見警卷第2 、3 頁；審訴卷第45、53、55頁），核與證
    人丙○○於警詢及偵查中所證述其於上揭時間、地點遭被告乙○○持高爾夫球桿、伍詠群持鐮刀、另1 人持鐵鎚及另1 人徒
    手毆打，而告訴人甲○○因勸架亦遭打傷之情節及過程，以及
    證人即告訴人甲○○於警詢中所證述其因勸架而遭打傷之情節
    ，以及證人即目擊證人古宴如、林念蓁分別於警詢中所證述
    之情節均大致相符（見警卷第5 至7 、9 至11、13至15、17
    至19、21至23頁；偵卷第36、37頁），並有丙○○之健仁醫院
    110 年3 月9 日乙診字第乙000000000000號乙種診斷證明書
    、甲○○之健仁醫院110 年3 月9 日乙診字第乙0000000000號
    診斷證明書、經證人丙○○、甲○○及林念蓁指認被告之指認相
    片影像查詢結果資料、證人丙○○指認被告之高雄市政府警察
    局楠梓分局( 下稱高市楠梓分局) 指認犯罪嫌疑人紀錄表各
    1 份、案發現場之監視器錄影畫面翻拍照片共4 張、證人丙○○及甲○○之高市楠梓分局楠梓派出所受( 處) 理案件證明單
    及高市楠梓分局楠梓派出所受理各類案件紀錄表( e 化案號
    :P11003CSD60NB5J) 各1 份在卷可稽（見警卷第43至65頁〈
    均正面〉）；基此，足認被告上開任意性自白核與前揭事證
    相符，足堪採為認定被告本案犯罪事實之依據。從而，本案
    事證已臻明確，被告上開犯行，應洵堪認定。
三、論罪科刑：
  ㈠按刑法妨害秩序罪章之第149 、150 條於民國109 年1 月15
    日修正公布，於109 年1 月17日生效施行，本次修法理由略
    謂：「不論其在何處、以何種聯絡方式聚集，其係在遠端或
    當場為之，均為本條之聚集行為，且包括自動與被動聚集之
    情形，亦不論是否係事前約定或臨時起意者均屬之。因上開
    行為對於社會治安與秩序，均易造成危害，爰修正其構成要
    件，以符實需…。倘三人以上，在公共場所或公眾得出入之
    場所聚集，進而實行強暴脅迫（例如：鬥毆、毀損或恐嚇等
    行為）者，不論是對於特定人或不特定人為之，已造成公眾
    或他人之危害、恐懼不安，應即該當犯罪成立之構成要件，
    以符保護社會治安之刑法功能」，可知修法後之刑法第150
    條，係不論被告以何種方式聚集，倘3 人以上在公共場所或
    公眾得出入之場所聚集，進而實行鬥毆、毀損或恐嚇等行為
    ，均應依法論處。又按刑法第150 條係以在公共場所或公眾
    得出入之場所有「聚集」之行為為構成要件，亦即行為不論
    其在何處、以何種聯絡方式（包括社群通訊軟體）聚集，其
    係在遠端或當場為之，均為本條之聚集行為，且包括自動與
    被動聚集之情形，亦不論是否係事前約定或臨時起意者均屬
    之，且聚集之人數明定為三人以上，而不受限於須隨時可以
    增加之情形，乃因上開行為對於社會治安與秩序，均易造成
    危害。經查，被告乙○○夥同共犯伍詠群及其他2 名不詳成年
    男子，於上揭時間、地點，共同為前揭事實欄所載強暴傷害
    犯行，且觀諸卷附之監視器錄影畫面翻拍照片（見警卷第59
    、61頁），可見案發現場為人車經過往來之公共場所，而被
    告及共犯伍詠群、其他2 名不詳成年男子等4 人均明知上開
    公共場所係屬人車往來通過之場所，卻仍共同聚集於該處，
    並以分持高爾夫球桿、鐮刀、鐵鎚等物共同毆打被害人丙○○
    ，告訴人甲○○亦因勸阻而毆打成傷，致被害人丙○○及告訴人
    甲○○分別受有前述傷害；綜此以觀，堪認被告主觀上有對他
    人施以強暴或脅迫之認識或故意甚明，且其所為顯已對公共
    秩序及人民安寧造成危害。又渠等所持之高爾夫球桿、鐮刀
    、鐵鎚等物，雖均未扣案致本院無從當庭勘驗，然衡諸一般
    客觀常理，該等物品應屬金屬製品，且業已致被害人丙○○受
    有前揭非輕之傷勢，可見該等物品質地堅硬，若任意持之揮
    舞，顯足以對人之生命、身體、安全構成威脅，客觀上具危
    險性，應屬兇器無疑；從而，自應認被告本案所為已符合刑
    法第150 條第2 項之構成要件行為，甚為明確。
  ㈡故核被告所為，係犯刑法第150 條第2 項第1 款、同條第1項
    後段之意圖供行使之用而攜帶兇器在公眾得出入之場所聚集
    三人以上下手實施強暴罪及刑法第277 條第1 項之傷害罪。
    至起訴意旨就被告本案所犯漏未記載刑法第150 條第1 項後
    段之規定一節，應屬漏載，應予以補充，併予述明。
  ㈢次按學理上有「任意共犯」與「必要共犯」之分，前者指一
    般原得由一人單獨完成犯罪而由二人以上共同實施之情形，
    當然有刑法總則共犯規定之適用；後者係指須有二人以上之
    參與實施始能成立之犯罪而言。且「必要共犯」依犯罪之性
    質，尚可分為「聚合犯」與「對向犯」，其二人以上朝同一
    目標共同參與犯罪之實施者，謂之「聚合犯」，如刑法分則
    之公然聚眾施強暴、脅迫罪、參與犯罪結社罪、輪姦罪等是
    ，因其本質上即屬共同正犯，故除法律依其首謀、下手實施
    或在場助勢等參與犯罪程度之不同，而異其刑罰之規定時，
    各參與不同程度犯罪行為者之間，不能適用刑法總則共犯之
    規定外，其餘均應引用刑法第28條共同正犯之規定（最高法
    院81年度台非字第233 號刑事判決意旨參照）。查被告與共
    犯被告伍詠群及另2 名真實姓名年籍均不詳之成年男子間，
    就上開犯行，有犯意聯絡及行為分擔，應論以共同正犯。另
    刑法條文有「結夥三人以上」者，其主文之記載並無加列「
    共同」之必要（最高法院著有79年度臺上字第4231號判決意
    旨可資參照）；是以，本條文以「聚集三人以上」為構成要
    件，應為相同解釋，附此敘明。
  ㈣又被告係以一行為同時觸犯意圖供行使之用而攜帶兇器在公
    眾得出入之場所聚集三人以上下手實施強暴罪及傷害罪等2
    罪名，為想像競合犯，應依刑法第55條前段之規定，從一重
    論以意圖供行使之用而攜帶兇器，在公共場所聚集3 人以上
    下手實施強暴罪。
  ㈤再按犯刑法第150 條第1 項之在公共場所聚集三人以上實施
    強暴罪，而有下列情形之一者，得加重其刑至二分之一：一
    、意圖供行使之用而攜帶兇器或其他危險物品犯之。二、因
    而致生公眾或交通往來之危險，刑法第150 條第2 項定有明
    文。惟上開得加重條件，屬於相對加重條件，並非絕對應加
    重條件，是以，法院應依個案具體情狀，考量當時客觀環境
    、犯罪情節及危險影響程度、被告涉案程度等事項，綜合權
    衡考量是否有加重其刑之必要性。本院審酌本案聚集之人數
    固定、並未持續增加而難以控制及雙方衝突時間非長等情，
    且被告於本院審理中業已坦承犯行，並已與被害人丙○○達成
    和解，及賠償被害人丙○○所受損害後，已據被害人丙○○具狀
    撤回傷害之告訴等情，有高雄市楠梓區公所調解委員會110 
    年8 月25日110 年刑調字第546 號調解書及被害人丙○○提出
    之撤回告訴狀各1 份附卷可參( 見調偵卷第27、29頁) ；又
    被告於本院審理中表示亦有意願與告訴人甲○○進行調解等情
    ，顯見被告於犯後應已確有悔意，犯後態度尚可；復參酌被
    告本案犯罪情節、手段及被告本案犯行對社會秩序致生危害
    之程度及告訴人甲○○所受傷勢、損害之程度等各該櫫情，認
    未加重前之法定刑應足以評價被告本案犯行，認尚無依刑法
    第150 條第2 項之規定，加重其刑之必要，併此敘明。
  ㈥爰審酌被告僅因其先前與丙○○間有細故糾紛，不思以和平方
    式處理，竟於前揭時間夥同共犯伍詠群及其他2 名真實年籍
    姓名均不詳之成年男子等人聚集於前述公共場所，並分持客
    觀上具有危險性、足以對人之生命、身體、安全構成威脅之
    高爾夫球桿、鐮刀、鐵鎚等物對被害人丙○○施以傷害暴行，
    復波及前來勸阻之告訴人甲○○，造成被害人丙○○及告訴人甲○○分別受有前述傷勢，不僅侵犯被害人及告訴人身體法益，
    並對公眾安寧及社會安全秩序造成相當程度之危害，所為實
    屬可議；惟念及被告於犯後業已知坦承犯行，態度尚可；兼
    衡以被告雖有意願與告訴人和解，然告訴人並未與其進行調
    解事宜乙節，此據被告於本院審理中陳述明確（見審訴卷第
    45頁），以致被告迄今仍未能與告訴人達成和解及獲得告訴
    人原諒，然並非其毫無賠償之意願；復考量被告於犯後已與
    被害人丙○○達成和解，並賠償其所受損害，且經被害人丙○○
    具狀撤回傷害之告訴，業如上述，堪認被告犯後業已盡力彌
    平其所犯造成被害人所受損害之程度，致其所犯致生危害之
    程度稍有獲得減輕；並參以被告本案犯罪之動機、手段、情
    節及其所犯致生危害之程度，以及告訴人所受傷勢及損害之
    程度；另酌以被告之素行( 見被告之臺灣高等法院被告前案
    紀錄表) ；暨衡及被告之教育程度為高中肄業、家庭經濟狀
    況為勉持，及其自陳目前從事保溫工程工作，家中尚有1 個
    弟弟等家庭生活狀況（見被告之警詢筆錄受詢問人欄所載〈
    警卷第1 頁〉；審訴卷第55頁）等一切具體情狀，量處如主
    文所示之刑，並諭知如主文所示之易科罰金折算標準。
四、沒收部分：
    按供犯罪所用、犯罪預備之物或犯罪所生之物，屬於犯罪行
    為人者，得沒收之。但有特別規定者，依其規定；又宣告前
    二條之沒收或追徵。有過苛之虞、欠缺刑法上之重要性、犯
    罪所得低微，或為維持受宣告人生活條件之必要者，得不宣
    告或酌減之，刑法第38條第2 項、第38條之2 第2 項分別定
    有明文。經查，被告與共犯伍詠群及其他2 名真實姓名年籍
    均不詳成年男子，於上揭時間、地點，分持持高爾夫球桿、
    鐮刀、鐵鎚等物共同為本案傷害暴行等情，除據被告供認在
    卷外，並經證人丙○○證述甚詳，復經本院認定如前；而被告
    所使用之該支高爾夫球桿，為被告所有，且係供其為本案犯
    罪所用之物，然其犯後已予以丟棄等情，已據被告於本院審
    理中供明在卷( 見審訴卷第46頁) ；至其餘鐮刀、鐵鎚等物
    ，亦查無證據足資認定為被告所有，復均未據扣案，且依現
    存卷內證據資料，亦查無其他證據足資認該等物品仍然存在
    ，復均非屬違禁物或應義務沒收之物；再者，該等物品並非
    專供傷害犯罪之用，且衡情應屬輕易即得再行購買之物品，
    況考量刑事訴訟經濟及預防再犯之效果，本院認縱予以宣告
    沒收該等物品，亦欠缺刑法上之實益及重要性；故而，爰依
    刑法第38條之2 第2 項之規定，認無庸為沒收或追徵之諭知
    ，附此述明。
五、至共犯伍詠群被訴妨害秩序部分( 業經檢察官追加起訴) ，
    則由本院另行審結，一併敘明。
據上論斷，應依刑事訴訟法第273 條之1 第1 項、第284 條之1
、第299 條第1 項前段，刑法第28條、第150 條第2 項第1 款、
第1 項後段、第277 條第1 項、第55條前段、第41條第1 項前段
、第38條之2 第2 項，刑法施行法第1 條之1 第1 項，判決如主
文。
本案經檢察官陳志銘提起公訴，檢察官楊翊妘到庭執行職務。
中    華    民    國   111    年    1     月    27    日
                  刑事第四庭      法  官  許瑜容
以上正本證明與原本無異。
如不服本判決應於收受送達後20日內向本院提出上訴書狀，並應
敘述具體理由；如未敘述上訴理由者，應於上訴期間屆滿後20日
內向本院補提理由書（均須按他造當事人之人數附繕本）「切勿
逕送上級法院」。
中    華    民    國   111    年    1     月    28    日
                                  書記官  林榮志
附錄本案論罪科刑法條
中華民國刑法第150條
在公共場所或公眾得出入之場所聚集三人以上，施強暴脅迫者，
在場助勢之人，處1 年以下有期徒刑、拘役或10萬元以下罰金；
首謀及下手實施者，處6 月以上5 年以下有期徒刑。
犯前項之罪，而有下列情形之一者，得加重其刑至二分之一：
一、意圖供行使之用而攜帶兇器或其他危險物品犯之。
二、因而致生公眾或交通往來之危險。

中華民國刑法第277條
傷害人之身體或健康者，處3 年以下有期徒刑、拘役或1 千元以
下罰金。
犯前項之罪因而致人於死者，處無期徒刑或 7 年以上有期徒刑
；致重傷者，處3 年以上10年以下有期徒刑。